【裁判字號】    95,交聲,969
【裁判日期】    951013
【裁判案由】    聲明異議
【裁判全文】
臺灣臺中地方法院交通事件裁定         95年度交聲字第969號
原處分機關  交通部公路總局臺中區監理所
受處分人    甲○○
上列受處分人因違反道路交通管理處罰條例案件，對於交通部公
路總局臺中區監理所九十五年九月二十七日所為之處分（中監違
字第裁六○－ＧＣ0000000號裁決書），聲明異議，本院
裁定如下：
    主    文
原處分撤銷。
    理    由
一、原處分機關略以：本件受處分人甲○○於民國九十五年七月
    二十二日晚間十一時五十九分許，酒後駕駛車牌號碼Ｘ三－
    三八三三號自用小客車，行經臺中市○○區○○路四段與中
    清路口處，為警攔檢並測得其呼氣酒精濃度達每公升○‧六
    二毫克，經臺中市警察局第五分局以違反道路交通管理處罰
    條例第三十五條第一項第一款之規定，製開違反道路交通管
    理事件通知單（單號：ＧＣ0000000號）舉發，交通
    部公路總局臺中區監理所遂於九十五年九月二十七日以中監
    違字第裁六○－ＧＣ0000000號裁決書，裁處其罰鍰
    新臺幣（下同）四萬九千五百元，吊扣駕駛執照十二個月，
    於法並無不合等語。
二、本件受處分人則以：伊於事後遭受臺灣臺中地方法院檢察署
    檢察官緩起訴處分及上開罰鍰，受有兩種處罰，依法提出異
    議等語。
三、按九十四年二月五日公布、九十五年二月五日施行之行政罰
    法第二十六條規定：「一行為同時觸犯刑事法律及違反行政
    法上義務規定者，依刑事法律處罰之。但其行為應處以其他
    種類行政罰或得沒入之物而未經法院宣告沒收者，亦得裁處
    之。前項行為如經不起訴處分或為無罪、免訴、不受理、不
    付審理之裁判確定者，得依違反行政法上義務規定裁處之。
    」，此即所謂一事不二罰原則。次按被告所犯為死刑、無期
    徒刑或最輕本刑三年以上有期徒刑以外之罪，檢察官參酌刑
    法第五十七條所列事項及公共利益之維護，認以緩起訴為適
    當者，得定一年以上三年以下之緩起訴期間為緩起訴處分，
    其期間自緩起訴處分確定之日起算；又被告於緩起訴期間內
    ，有下列情形之一者，檢察官得依職權或依告訴人之聲請撤
    銷原處分，繼續偵查或起訴：一於期間內故意更犯有期徒刑
    以上刑之罪，經檢察官提起公訴者；二緩起訴前，因故意犯
    他罪，而在緩起訴期間內受有期徒刑以上刑之宣告者；三違
    背第二百五十三條之二第一項各款之應遵守或履行事項者，
    刑事訴訟法第二百五十三條之一第一項、第二百五十三條之
    三第一項分別定有明文。準此，被告經檢察官為「緩起訴」
    處分者，於「緩起訴」之猶豫期間內，其最後是否會被檢察
    官提起公訴？猶懸而未定，意即「緩起訴」處分於猶豫期間
    內尚未具有實質之確定力，檢察官於期間內，可對被告繼續
    觀察，此時若被告顯無反省警惕之情或根本欠缺反省警惕之
    能力，檢察官得依職權或依告訴人之聲請，將被告「緩起訴
    」處分撤銷。
四、經查，本件受處分人於九十五年七月二十二日晚間十一時五
    十九分許，酒後駕駛車牌號碼Ｘ三－三八三三號自用小客車
    ，行經臺中市○○區○○路四段與中清路口處，為警攔檢並
    測得其呼氣酒精濃度達每公升○‧六二毫克，經警舉發「酒
    後駕車」之違規，並經臺灣臺中地方法院檢察署檢察官於九
    十五年七月二十四日以九十五年度速偵字第二八四七號為緩
    起訴處分，其期間為二年，受處分人應於收受緩起訴處分命
    令通知書翌日起六十日內，向財團法人犯罪被害人保護協會
    臺中分會支付六萬元等情，有臺中縣警察局舉發違反道路交
    通管理事件通知單影本（單號：ＧＣ0000000號）、
    上開緩起訴處分影本各一份附卷足憑。惟行政罰法第二十六
    條明訂一事不二罰原則，且應受行政罰之行為如經不起訴處
    分或為無罪、免訴、不受理、不付審理之裁判「確定」者，
    始得依違反行政法上義務規定裁處之，並未包括「緩起訴」
    處分在內，雖「緩起訴」處分之最終使被告免於刑事訴追之
    效果與「不起訴」處分之效果相同，行政罰法第二十六條第
    二項解釋上應包括緩起訴處分情形在內，但依據行政罰法第
    二十六條第二項規定之立法意旨，亦必須待緩起訴處分實質
    確定時，被告才最終地確定免於受刑事訴追，原處分機關始
    得為行政裁罰，亦即在緩起訴期間內即猶豫期間期滿前，該
    緩起訴處分仍有被撤銷之可能，此時原處分機關若依法為行
    政裁決，將使受處分人有同時遭受行政處罰及刑事訴追之危
    險，而顯與行政罰法第二十六條規定之立法意旨相違背。本
    件原處分之裁決日期為九十五年九月二十七日，惟前開緩起
    訴處分期間於九十五年八月二十五日起算，以緩起訴期間二
    年計算，該緩起訴於九十七年八月二十四日才能實質確定。
    從而，在上開緩起訴處分尚未實質確定前，原處分機關即依
    道路交通管理處罰條例規定為本件裁決，顯與前揭行政罰法
    第二十六條第二項規定有違。又本件緩起訴效力既未實質確
    定，有關吊扣駕照部分究係依行政罰法第二十六條第一項但
    書或同條第二項處罰，亦處於不明確狀態，為遵守依法行政
    之精神，在處罰依據不明情況下，宜待上開緩起訴處分確定
    或遭撤銷後，就吊扣駕照部分一併處理，方為適妥。綜上，
    依照前述說明，原處分機關之裁決，難認允當，自應由本院
    將原處分撤銷，以資適法。
五、據上論斷，應依道路交通案件處理辦法第二十條前段裁定如
    主文。
中    華    民    國    95    年    10    月    13    日
                      交通法庭  法  官  黃裕仁
上正本證明與原本無異。
如不服本裁定應於送達後五日內向本院提出抗告狀。
                                書記官  王嘉仁
中    華    民    國    95    年    10    月    13    日


司法院資訊處製作；財團法人民間司法改革基金會備份。
